【裁判字號】    88,上訴,566
【裁判日期】    890126
【裁判案由】    違反麻醉藥品管理條例
【裁判全文】
臺灣高等法院高雄分院刑事判決                    八十八年度上訴字第五六六號
    上  訴  人      乙○○
    即  被  告
    指定辯護人  .
    上  訴  人      甲○○
    即  被  告
右上訴人等因違反麻醉藥品管理條例案件，不服臺灣高雄地方法院八十七年度訴字第
四○八號中華民國八十八年二月十八日、十九日第一審判決（起訴案號：臺灣高雄地
方法院檢察署八十六年度偵字第二八七五四號、第二八七八一號），提起上訴，本院
判決如左：
      主  文
原判決撤銷。
乙○○共同連續非法販賣化學合成麻醉藥品，累犯，處有期徒刑伍年柒月。
安非他命壹包（驗後毛重拾點貳肆公克）沒收。
甲○○部分公訴不受理。
    事  實
一、乙○○曾有強盜、恐嚇、麻藥及槍砲等前科，最近一次於民國（以下同）八十五
    年間因犯槍砲彈藥刀械管制條例罪，經原審法院判處有期徒刑六月確定，並於同
    年十一月二十六日易科罰金執行完畢，仍不知悔改，竟與其妻甲○○（已歿）共
    同基於營利之概括犯意聯絡，先後於八十六年十一月十七日下午八時許在高雄市
    ○○路與三多路口統一超商前，及同年十二月六日上午八時許在同市○○路與建
    國路口等處，分別各以每包新台幣（下同）一萬五千元、七千元之代價，非法販
    賣化學合成麻醉藥品安非他命予蔡坤展吸用。嗣同年十二月四日下午一時三十分
    許，乙○○經警在高雄市○○○路一００號十五樓之七租處查獲，並扣得其所有
    ，供販賣及供己吸用之安非他命一包（驗後毛重一０‧二四公克），經警移送台
    灣高雄地方法院檢察署檢察官訊畢具保在外。同年月七日上午三時許（起訴書誤
    載為一時三十分許），甲○○在高雄市○○街一八四巷十九號住處為警查獲，供
    出上情，並於同日下午二時三十分許，帶同警方前往高雄市苓雅區○○○路四十
    巷二十號蔡坤展住處查獲其吸用安非他命之事證。嗣於八十七年元月二十六日晚
    間十一時三十分許，乙○○在高雄市○○區○○路四七八巷二一號內，因另案通
    緝經警方查獲到案。
二、案經高雄市政府警察局三民第二分局移送台灣高雄地方法院檢察署檢察官偵查起
    訴。
    理  由
壹、上訴人即被告乙○○部分：
一、訊據上訴人即被告乙○○矢口否認有右揭販賣安非他命之犯行，辯稱：因甲○○
    得知其與黃靜芳同居，不高興才誣指其販賣安非他命，其並無與甲○○共同販賣
    安非他命給蔡坤展，蔡坤展簽發面額四萬元之本票係向其借款，並非販賣安非他
    命之錢云云。經查：
  （一）右揭犯罪事實，業據共同被告甲○○於警訊中供稱：「我前後一共販賣安非
        他命給他（指蔡坤展）二次，第一次在八十六年十一月十七日二十時許，在
        高雄市○○路與三多路口超商前，金額是新台幣一萬元，第二次在八十六年
        十二月六日八時許，在高雄市○○路與建國路口，金額是新台幣七千元，都
        是我主動與他聯絡（聯絡電話000－0000）」、「（你是否販賣安非
        他命圖利？）我是有幫忙我先生在販賣安非他命沒有錯」等語（見八十六年
        十二月七日警卷第二頁），於偵查中供稱：「我是幫我先生拿安非他命給他
        （蔡坤展），他是我認的乾弟弟，我是幫他向我先生調安非他命，第一次是
        賣一萬五千元，第二次是沒有拿錢，因為他身上沒有錢，要改天拿錢給我，
        叫我向我先生說」、「（安非他命）是乙○○拿給蔡坤展的，第一次一萬五
        千元我在場，當場交錢交貨，第二次我不在場」等語（見第二八七八一號偵
        查卷第七頁、二十九頁），已供承與被告乙○○共同販賣安非他命給蔡坤展
        綦詳，核與同案被告蔡坤展於警訊中所供曾透過甲○○居中聯絡介紹向被告
        乙○○購買安非他命二次之基本情節相符。而證人即警員陳文濱、陳正德亦
        於原審審理時到庭結證：八十六年十二月四日查獲乙○○時，並不知其有非
        法販賣安非他命之事實，嗣於同年月七日查獲甲○○時，始由甲○○主動供
        出彼等曾販賣安非他命予蔡坤展二次，並進而帶同警方查獲蔡坤展。甲○○
        與蔡坤展並互相在警局指認對質無誤等情屬實。
  （二）蔡坤展於原審調查程序中證稱：安非他命都是透過甲○○聯絡，向乙○○買
        的，第一次甲○○在場，第二次只有乙○○在場，第一次買一萬五千元，第
        二次買七千元，二次均未付過現金，但八十六年十一月十七日有簽發四萬元
        之本票中供乙○○擔保等語，此與被告庭呈附卷之本票簽發日期及金額吻合
        。被告固於本院審理時辯稱：該四萬元本票係蔡坤展要結婚向我借用，每一
        萬元預扣利息二千元，總共預扣利息八千元，當天已交付現金三萬二千元予
        蔡坤展（見本院八十八年十二月九日訊問筆錄）；惟蔡坤展則證稱其僅向被
        告借得二萬元，但因預扣利息五千元之故，實際取得之現金總額為一萬五千
        元，蔡坤展並進而證稱，其取得該筆現金之後，隨即持向被告購買毒品吸用
        （見本院八十八年十二月二十七日訊問筆錄），核與當時在場證人林巧惠於
        本院調查時所證稱：八十六年十一月十七日確曾偕同蔡坤展借款向甲○○買
        毒品等語（見本院八十八年十二月二十七日訊問筆錄）相符，是被告所辯稱
        其所持有之本票係蔡坤展為借錢準備結婚所提供之擔保，當無可採。蔡坤展
        於原審調查程序中所為之供述，應堪採信。且蔡坤展經警查獲採尿液送請高
        雄市立凱旋醫院檢驗之結果，呈有甲基安非他命陽性反應，有該醫院八十六
        年十二月二十六日高市凱醫檢字第八０二五號煙毒尿液檢驗成績書附卷可稽
        （見原審卷一第七十八、七十九、八○頁），復參以被告之妻甲○○與蔡坤
        展一致供稱其等為乾姊弟關係，交情甚佳，無任何怨隙等情在卷，更顯見彼
        此之間自無相互攀誣構陷之理。
  （三）被告復辯稱：其於同年十二月五日下午五、六點交保後即與其女友黃靜芳搭
        計程車前往恆春戒毒，因接到被告之弟弟電話，始返回高雄，到高雄時已是
        十二月七日下午五、六點，在春陽街我家附近與黃靜芳分手，其十二月六日
        整天皆不在高雄，焉能販毒云云，惟與證人黃靜芳則於本院調查時所證稱：
        我與被告在在恆春綽號「古意」之友人家中戒毒，在恆春前後共住了三天，
        十二月八日下午二、三點才回家，我們二人坐計程車到和平路我家附近分手
        ，期間未曾接到任何人電話聯絡，純粹係因其本人想家使然云云（以上見本
        院八十八年十二月九日訊問筆錄），被告與證人黃靜芳二人對於在恆春停留
        之時間久暫、返家動機，分手地點，所述相互歧異，顯非實情，被告上開所
        辯，自無足採。且販賣安非他命之罪責非輕，甲○○倘若單純僅為挾怨報復
        ，又何須自陷險境，供承自己有共同參與犯罪？是甲○○嗣於原審翻異前供
        ，附合被告所為之供詞，尚難遽採為有利被告之認定。此外，復有在被告租
        處所查獲之疑似安非他命晶體一包扣案可資佐證，而該晶體一包，經送請高
        雄醫學院附設中和紀念醫院檢驗，亦證明係安非他命無誤，此有該院八十七
        年二月十七日編號Ｐ0000000號檢驗報告單乙紙附卷可參。
  （四）綜上所述，被告前述所辯，顯係卸責之詞，不足採信，事證明確，被告販賣
        安非他命之犯行洵堪認定。
二、查甲基安非他命係化學合成麻醉藥品，屬中樞神經興奮劑，吸用後會引起不安、
    頭昏、亢進性反應、失眠、焦慮、譫妄、慢性中毒、精神障礙、類似精神分裂症
    之錯覺、幻覺、妄想及伴有行動與性格異常等副作用，並有輕微之成癮性，亦會
    產生依賴性、耐藥性，嚴重妨害人之身心健康，後果不堪設想，是以安非他命業
    經行政院衛生署於七十九年十月九日以衛署藥字第九０四一四二號公告列入麻醉
    藥品管理條例第二條第四款所定之「化學合成麻醉藥品類」管理。又按行為後法
    律有變更者，適用裁判時之法律。但裁判前之法律有利於行為人者，適用最有利
    於行為人之法律。刑法第二條定有明文。本件被告行為後，於八十七年五月二十
    二日已新增之毒品危害防制條例，將原列為「化學合成麻醉藥品類」管理之安非
    他命，明定為第二級毒品規範; 次按麻醉藥品管理條例亦於八十八年六月二日修
    正為管制藥品管制條例，依新修正之管制藥品管制條例規定，販賣第二級毒品安
    非他命者，應依毒品危害防制條例處斷，是被告行為後法律已有變更，比較裁判
    時法律，即毒品危害防制條例第四條第二項與被告行為時法律即麻醉藥品管理條
    例之刑度，以行為時之麻醉藥品管理條例有利於被告，是核被告非法販賣安非他
    命予他人之行為，係犯麻醉藥品管理條例第十三條之一第二項第一款之非法販賣
    化學合成麻醉藥品罪。被告乙○○與甲○○間有犯意聯絡及行為分擔，均為共同
    正犯。其先後二次販賣安非他命之犯行，時間緊密，所犯罪名相同，顯係基於概
    括之犯意反覆為之，應依連續犯之規定論以一罪。再被告販賣安非他命前之持有
    安非他命行為，本應以持有論，惟持有後進而販賣，其持有之低度行為應被販賣
    之高度行為所吸收，故不再另論其非法持有化學合成麻醉藥品罪。再被告曾於八
    十五年間因犯槍砲彈藥刀械管制條例罪，經原審法院判處有期徒刑六月確定，於
    同年十一月二十六日易科罰金執行完畢之事實，有台灣高雄地方法院檢察署刑案
    資料查註紀錄表附卷可稽，其於有期徒刑執行完畢五年之內，再犯本件有期徒刑
    以上刑之罪，為累犯，應依刑法第四十七條之規定加重其刑。
三、原審對被告乙○○予以論罪科刑，固非無見，然查被告犯罪後麻醉藥品管理條例
    業已修正為管制藥品管制條例，已如上述，原審未及為比較新舊法之適用，尚有
    未洽，被告上訴意旨，否認犯罪，雖無理由，惟原判決既有前開瑕疵，仍應由本
    院予以撤銷改判。審酌被告販賣安非他命數量尚非大中盤商，所得利益非鉅，惟
    犯後否認犯行，販賣毒品戕害他人身心，危害社會治安等一切情狀，仍如原審量
    處有期徒刑五年七月。扣案之安非他命一包（驗後毛重一０‧二四公克）係違禁
    物，應依刑法第三十八條第一項第一款之規定宣告沒收。至鑑驗耗用之安非他命
    ，因已滅失，自無庸宣告沒收。
四、末查，被告陳瑩吉前於八十五年四月間起至同年七月間止，因連續販賣安非他命
    行為，涉犯麻醉藥品管理條例第十三條之一第二項第一款非法販賣安非他命罪嫌
    ，經原審法院於八十六年八月四日判處有期徒刑五年四月，嗣於八十七年一月二
    十日經本院撤銷改判無罪，現於最高法院上訴中，尚未判決確定之情，有前開判
    決及電話查詢單在卷可參，惟前開犯罪時間（八十五年四月間起至七月間止）與
   本件犯罪時間（八十六年十一月十七日、十二月六日），相隔一年半之久，顯與
    連續犯之時間緊接要件不合，本件尚與前開未確定之被告非法販賣安非他命犯行
    ，無裁判上一罪之關係，本院自得逕為判決，合此敘明。
貳、上訴人即被告甲○○部分：
一、公訴意旨另以：被告甲○○與其夫乙○○二人共同基於營利之概括犯意聯絡，先
    後於民國八十六年十一月十七日下午八時許，及同年十二月六日上午八時許，分
    別在高雄市○○路與三多路口統一超商前、同市○○路與建國路口等處，各以每
    包新台幣（下同）一萬五千元、七千元之代價，非法販賣化學合成麻醉藥品安非
    他命予蔡坤展吸用，因認被告甲○○亦涉犯麻醉藥品管理條例第十三條之一第二
    項第一款之非法販賣安非他命罪嫌云云。
二、按被告死亡者，法院應諭知不受理判決，刑事訴訟法第三百零三條第五款定有明
    文。經查本件上訴人即被告甲○○已於民國八十八年三月十五日死亡，此有其戶
    籍謄本在卷可稽，依上開刑事訴訟法第三百零三條第五款之規定，自應諭知不受
    理判決。
三、原審未及詳查，遽為被告甲○○實體之判決科刑，尚有未合，自應由本院予以撤
    銷改判，爰不經言詞辯論，逕諭知不受理判決。
據上論結，應依刑事訴訟法第三百六十九條第一項前段、第三百六十四條、第二百九
實十九條第一項前段、第三百零七條、第三百零三條第五款、麻醉藥品管理條例第十
三條之一第二項第一款，刑法第十一條前段、第二條第一項但書、第二十八條、第五
十六條、第四十七條、第三十八條第一項第一款，判決如主文。
本案經檢察官陳新慶到庭執行職務。
中    華    民    國     八十九     年       一       月     二十六   日
                              臺灣高等法院高雄分院刑事第七庭
                                  審判長法官  李文雄
                                        法官  郭雅美
                                        法官  黃憲文
右正本證明與原本無異。
如不服本判決，應於判決送達後十日內向本院提出上訴狀，其未述理由者並應於提
出上訴狀後十日內向本院補提理由書（應附繕本)。
                                      書記官  黃全忠
中    華    民    國     八十九     年       一       月     二十八   日
附錄：本判決論罪科刑法條：
麻醉藥品管理條例第十三條之一第二項第一款：
違反前條之規定，其屬於第二條第四款之麻醉藥品者，依左列規定處罰：
一、非法輸入、製造、運輸、販賣者，處五年以上有期徒刑，得併科五萬元以下罰金
    。
                                                                      Ｊ


司法院資訊處製作；財團法人民間司法改革基金會備份。
